臺灣臺北地方法院刑事判決　　　　　　　　　　　　　九十一年度訴字第三七五號
　　公　訴　人　臺灣臺北地方法院檢察署檢察官
　　被　　　告　丙○○　女　四.
　　共　　　同　陳志忠律師
　　選任辯護人　楊佳璋律師
右列被告因違反商業會計法等案件，經檢察官提起公訴（九十年度調偵字第二一０號
），本院判決如左：
    主    文
丙○○連續主辦會計人員，以明知為不實之事項而填製會計憑證，處有期徒刑柒月。
又竊盜，處有期徒刑陸月。應執行有期徒刑壹年。
    事    實
一、丙○○自民國八十三年間起，擔任設在臺北市○○○路○段一四二號三０二室同
    國建設開發股份有限公司（下稱同國公司）之主辦會計人員。丙○○明知同國公
    司並無如附表所示三十三紙支票金額之支出，竟基於意圖為自己不法所有之概括
    犯意，自八十五年一月間不詳日時起，至八十七年九月間止，連續製作內容不實
    之申請單及轉帳傳票，佯稱同國公司有各該款項支出之必要，而向同國公司請領
    支票，致同國公司負責人丁○○陷於錯誤，於各該支票上用印後交付丙○○。丙○○復於八十七年九月間，因同國公司發覺其前揭犯行，乃將其解任，詎丙○○
    於離職當日，為湮滅證據並使同國公司將來對其追訴困難，竟另行基於意圖為自
    己不法之所有之犯意，竊取同國公司之內部傳票、帳冊及合約等文件，並置放在
    其皮包內，得手後甫欲離去之際，為在場人員乙○○發覺有異，經會同同國公司
    負責人丁○○及祕書甲○○檢查丙○○之皮包後，始發覺上情。
二、案經同國公司訴請臺灣臺北地方法院檢察署檢察官偵查起訴。
    理    由
一、訊據被告丙○○對於製作申請單及轉帳傳票向被害人同國公司申請支票使用之事
    實固不否認，惟矢口否認有何詐欺取財、行使業務上登載不實文書、明知不實之
    事項而填製會計憑證及竊盜之犯行，辯稱：「因為被害人同國公司有Ａ、Ｂ兩套
    帳目，Ｂ帳即為被害人同國公司負責人丁○○之個人帳目，各該支票實際上均係
    依照丁○○指示，用以支應Ｂ帳之款項及丁○○借用伊在中國信託商業銀行之帳
    戶買賣股票之支出，又伊當時離開公司時，公司人員有檢查伊帶走之物品，確認
    皆為伊所有之物後始讓伊離去，伊不可能竊取內部傳票、帳冊及合約等文件。」
    云云。經查：右揭事實業據被害人同國公司負責人丁○○於偵查及本院九十一年
    十月二十一日調查時到庭指訴：「我們公司沒有所謂「Ｂ帳」存在，我也沒有借
    用被告之戶頭買賣股票。」等情，核與證人甲○○即被害人同國公司秘書於偵查
    及本院九十一年十月二十一日調查時到庭結證稱：「我們公司從頭到尾只有一套
    帳目，且丁○○個人也沒有利用被告的人頭戶買賣股票。」等語相符，參以被告
    前揭辯稱被害人同國公司負責人丁○○借用伊在中國信託商業銀行之帳戶買賣股
    票，且於偵查中自承持有該帳戶之存摺云云，惟被告於偵查及本院歷次調查、審
    理時均自始無法提出該存摺以供本院調查虛實，況被告所提出之「Ｂ帳」申請單
    及轉帳傳票數紙均係影本，並未能提出該申請單及轉帳傳票之正本以供本院調查
    ，且被告涉嫌侵占被害人同國公司支票款項，業據被害人同國公司對被告提起民
    事訴訟請求損害賠償，並於訴訟程序中，經受訴法院送請臺北市會計師公會就相
    關支票之帳目進行鑑定，其鑑定結果亦認被告確未能就各該支票提出轉付證明文
    件，無從認被告之答辯屬實等情，業經臺灣高等法院以八十八年度上字第一五七
    號民事判決據以判決被告應負損害賠償責任，被告不服上訴最高法院，亦經最高
    法院以九十年度台上字第五三四號裁定駁回上訴確定在案，此有鑑定報告及臺灣
    高等法院判決書及最高法院裁定書各乙份在卷足憑，是被告前開辯稱各該支票實
    際上均係依照被害人同國公司負責人丁○○指示，用以支應Ｂ帳之款項及被害人
    同國公司丁○○借用伊在中國信託商業銀行之帳戶買賣股票之支出云云，顯不足
    採信。再查：關於被告竊取被害人同國公司之內部傳票、帳冊及合約等文件乙節
    ，亦經證人乙○○於偵查及本院九十一年十月二十一日調查時到庭結證稱：「我
    那天早上要去找李小姐（即被害人同國公司祕書甲○○）及蘇董（即被害人同國
    公司負責人丁○○），當時被告要離職，她在打包東西，我看到她平常都拿很小
    的包包，那天她拿了壹個大包包，我想她會不會拿公司的資料，我趁她去上廁所
    時看了一下，結果看到她拿很多資料，我就跟蘇董說，後來就連同蘇董等被告回
    來，打開發現裡面有公司傳票及帳冊，被告就跪下來請蘇董原諒她，是用膜拜式
    的方式跪拜。」等語，參以被告與證人乙○○間夙無仇怨，則證人乙○○殊無挾
    嫌誣陷之理，是證人乙○○所言應堪採信。基此，被告事後空言辯稱伊未竊取被
    害人同國公司內部傳票、帳冊及合約等文件云云，要難採信。此外，復有如附表
    所示之支票、申請單及轉帳傳票影本數紙在卷可稽。綜上所述，被告前開所辯，
    要屬事後圖卸之詞，委無足採。本件事證已臻明確，被告右揭犯行洵堪認定。
二、查被告丙○○為同國公司之主辦會計人員，其明知為不實之事項而先後多次填製
    申請單及會計憑證轉帳傳票向同國公司詐領如附表所示之支票，並竊取同國公司
    內部傳票、帳冊及合約等文件，核其所為，係犯商業會計法第七十一條第一款明
    知不實之事項而填製會計憑證罪（即填載轉帳傳票之行為；另因商業會計法第七
    十一條第一款之填製不實會計憑證罪為刑法第二百十六條、第二百十五條之行使
    業務上登載不實文書罪之特別規定，依特別法優於普通法之法律競合關係，即應
    擇一適用商業會計法第七十一條第一款之規定論處）、刑法第二百十六條、第二
    百十五條行使業務上登載不實文書罪（即填載申請單向同國公司行使之行為）、
    同法第三百三十九條第一項之詐欺取財罪、同法第三百二十條第一項之竊盜罪。
    被告先後多次偽填會計憑證轉帳傳票及申請單，並提出向同國公司行使，而詐領
    如附表所示支票之犯行，均時間緊接，所犯均係構成要件相同之罪名，顯均係基
    於概括犯意反覆為之，均為連續犯，均應依刑法第五十六條之規定，以一罪論，
    並加重其刑。又被告所犯上開連續填製不實會計憑證罪、連續行使業務上登載不
    實文書罪及連續詐欺取財罪三罪間，有方法結果之牽連關係，為牽連犯，依刑法
    第五十五條後段之規定，應從較重之連續填製不實會計憑證罪處斷。復被告所犯
    上開連續填製不實會計憑證罪及竊盜罪，犯意各別，行為互殊，應予分論併罰。
    爰審酌被告之犯罪動機、目的、手段、品行、智識程度，致被害人同國公司所生
    之損害達新臺幣四百七十八萬一千三百七十一元，數額甚鉅，及其犯罪後復飾詞
    狡辯，不知悔改，且遲遲未與被害人同國公司達成和解等一切情狀，分別量處如
    主文所示之刑，並定其應執行之刑
據上論斷，應依刑事訴訟法第二百九十九條第一項前段，商業會計法第七十一條第一
款，刑法第十一條前段、第五十六條、第二百十六條、第二百十五條、第三百三十九
條第一項、第三百二十條第一項、第五十五條、第五十一條第五款，罰金罰鍰提高標
準條例第一條前段，判決如主文。
本案經檢察官陳錫柱到庭執行職務。
中      華      民      國      九十一    年      十二    月    二十    日
                                  臺灣臺北地方法院刑事第七庭
                                      法  官  蔡正雄
右正本證明與原本無異。
如不服本判決，應於判決送達後十日內向本院提出上訴狀(應抄附繕本)。告訴人
或被害人如對於本判決不服者，應具備理由請求檢察官上訴，其上訴期間之計算
係以檢察官收受判決正本之日期為準。
                                      書記官  黃秀琴
中      華      民      國      九十一    年      十二    月  二十三    日
附錄本案論罪科刑法條全文：
商業會計法第七十一條：
商業負責人、主辦及經辦會計人員或依法受託代他人處理會計事務之人員有左列情事
之一者，處五年以上有期徒刑、拘役或科或併科新台幣十五萬元以下罰金：
一、以明知為不實之事項，而填製會計憑證或記入帳冊者。
二、故意使應保存之會計憑證、帳簿報表滅失毀損者。
三、意圖不法之利益而偽造、變造會計憑證、帳簿報表內容或撕毀其頁數者。
四、故意遺漏會計事項不為記錄，致使財務報表發生不實之結果者。
五、其他利用不正當方法，致使會計事項或財務報表發生不實之結果者。
刑法第二百十六條
行使第二百十條至第二百十五條之文書者，依偽造、變造文書或登載不實事項或使登
載不實事項之規定處斷。
刑法第二百十五條：
從事業務之人，明知為不實之事項，而登載於其業務上作成之文書，足以生損害於公
眾或他人者，處三年以下有期徒刑、拘役或五百元以下罰金。
刑法第三百三十九條：
一意圖為自己或第三人不法之所有，以詐術使人將本人或第三人之物交付者，處五年
  以下有期徒刑、拘役或科或併科一千元以下罰金。
二以前項方法得財產上不法之利益或使第三人得之者亦同。
三前二項之未遂犯罰之。
刑法第三百二十條：
一意圖為自己或第三人不法之所有，而竊取他人之動產者，為竊盜罪，處五年以下有
  期徒刑、拘役或五百元以下罰金。
二意圖為自己或第三人不法之利益，而竊佔他人之不動產者，依前項之規定處斷。
三前二項之未遂犯罰之。
附表：（以下均係世華聯合商業銀行民生分行，帳號000000－0號）
編號：      支票號碼：          發票日：          金額（以下均為新臺幣）：
1．         MＺ0000000           00.2.00           000000
0.          MＺ0000000           00.5.0            00000
0.          MＺ0000000           00.5.00           000000
0.          MＺ0000000           00.6.0            000000
0.          MＺ0000000           00.6.00           00000
0.          MＺ0000000           00.6.00           00000
0.          MＺ0000000           00.7.00           000000
0.          MＺ0000000           00.7.00           000000
0.          MＺ0000000           00.8.00           000000
00.         MＺ0000000           00.10.00          00000
00.         MＺ0000000           00.10.00          00000
00.         MＺ0000000           00.10.00          00000
00.         MＺ0000000           00.11.0           000000
00.         MＺ0000000           00.11.00          000000
00.         MＺ0000000           00.12.00          00000
00.         MＺ0000000           00.4.00           000000
00.         MＺ0000000           00.5.00           000000
00.         MＺ0000000           00.6.00           00000
00.         MＺ0000000           00.6.00           00000
00.         MＺ0000000           00.6.00           00000
00.         MＺ0000000           00.9.00           000000
00.         MＺ0000000           00.10.0           000000
00.         MＺ0000000           00.10.00          000000
00.         MＺ0000000           00.12.0           000000
00.         MＺ0000000           00.1.00           0000
00.         MＺ0000000           00.1.00           000000
00.         MＺ0000000           00.1.00           00000
00.         MＺ0000000           00.2.00           00000
00.         MＺ0000000           00.3.00           000000
00.         MＺ0000000           00.5.00           000000
00.         MＺ0000000           00.5.00           000000
00.         MＺ0000000           00.6.00           000000
00.         MＺ0000000           00.8.00           00000
